臺灣板橋地方法院民事判決　　　　　　　95年度家訴字第97號
原　　　告　乙○○
訴訟代理人　翟世炎律師
被　　　告　丙○○
　　　　　　甲○○
共　　　同
訴訟代理人　胡世斌律師
上列當事人間請求分割遺產等事件，本院於中華民國95年12月13
日言詞辯論終結，判決如下：
    主　　文
原告之訴及假執行之聲請均駁回。
訴訟費用由原告負擔。
    事實及理由
一、原告主張：原告與被告丙○○均係被繼承人竇念祖之子女，
    被告甲○○為竇念祖之配偶，竇念祖於民國94年7月12日死
    亡後，留有台灣銀行永和分行000000000000號帳戶內新台幣
    （下同）197萬4,654元、中國信託商業銀行永和分行000000
    000000號帳戶內11萬8,480元、中華郵政總局內湖文德支局0
    00000-0號帳戶內15萬2,889元及同郵局支局000000-0號帳戶
    內175元等存款。經原告與被告2人協議就台灣銀行永和分行
    0000 00000000號帳戶內存款先行分配、各自領取65萬8,218
    元後，尚餘7萬5,016元，其後被告甲○○復自行提領2萬5,0
    05元，致該帳戶內僅剩5萬0,011元，與竇念祖其他帳戶內存
    款合計32萬1,555元。茲原告為辦理竇念祖喪葬事宜，已先
    行墊支100萬6,850元，依民法第1150條、第1179條及第1181
    條規定，喪葬費用應由被繼承人之遺產內支付，故竇念祖上
    述帳戶內現存之32萬1,555元存款，自應償還原告所代墊之
    喪葬費用。至於由竇念祖帳戶內存款支付後不足之68萬5,29
    5元喪葬費用部分，則應由被告甲○○先以其自行提領之2萬
    5,005元支付，其餘之66萬0,290元，則由每人各分擔3分之1
    即22萬0,096元，故被告丙○○應給付原告22萬0,096元，被
    告甲○○應給付原告24萬5,101元，暨加計自起訴狀繕本送
    達翌日起算之法定遲延利息等語。並聲明：(1)請准將兩造就
    被繼承人竇念祖所遺留台灣銀行永和分行000000000000號帳
    戶內5萬0,011元、中國信託商業銀行永和分行000000000000
    號帳戶內11萬8,480元、中華郵政總局內湖文德支局000000-
    0號帳戶內15萬2,889元及同郵局支局000000-0號帳戶內175
    元之遺產給付原告。(2)被告丙○○應給付原告22萬0,096元
    ，被告甲○○應給付原告24萬5,101元，及均自起訴狀繕本
    送達翌日至清償日止，按年息百分之5計算之利息。(3)前項
    聲明原告願供擔保，請准宣告假執行。
二、被告則以：原告違反親屬會議所為關於竇念祖後事委由「中
    華民國忠義同志會」辦理之決議，擅自處理竇念祖之喪葬事
    宜並收受各方奠儀，故其所支出之喪葬費用應自行負擔或由
    原告收受之奠儀內支付，且原告所提出之「全省生命事業有
    限公司」喪葬費用單據不實，被告予以否認。況竇念祖生前
    對台灣中小企業銀行股份有限公司（下稱台灣中小企業銀行
    ）負有100萬元之債務，業經台灣台北地方法院95年度訴字
    第3195號判決確定，並由債權人台灣中小企業銀行聲請對竇
    念祖繼承人即被告丙○○之財產強制執行在案，原告就此債
    務應按其應繼分即3分之1比例分擔等語資為抗辯。並聲明：
    (1)原告之訴駁回。(2)如受不利判決，願供擔保請准宣告免為
    假執行。
三、按被繼承人之喪葬費用，是否為繼承費用，民法雖未為規定
    ，然此項費用既為完畢被繼承人之後事所不可缺，參酌遺產
    及贈與稅法第17條第1項第10款亦規定被繼承人之喪葬費用
    由繼承財產扣除，自應依民法第1150條規定，由遺產中支付
    之；復按「繼承人有數人時，在分割遺產前，各繼承人對於
    遺產全部為公同共有」，為民法第1151條所明定。是以共同
    繼承之遺產在分割之前，為各繼承人公同共有，而民法第82
    7條第1項基於公同關係而共有一物者，依同條第2項規定，
    各公同共有人之權利，及於公同共有物之全部，故各該共有
    人並無應有部分存在，通說亦認為公同共有人之應有部分係
    屬潛在者，與分別共有人之應有部分為顯在者不同；因此，
    應繼分係各繼承人對於遺產上一切權利義務所得繼承之比例
    ，非對於個別遺產之權利比例，故在繼承之公同共有關係中
    ，並無所謂應有部分。又遺產分割係以消滅遺產公同共有關
    係為目的，故除被繼承人以遺囑禁止繼承人分割之遺產，及
    共同繼承人以契約約定禁止分割之遺產外，應以全部遺產整
    體為分割，不能以遺產中之個別財產為分割之對象（參照最
    高法院86年台上字第1436號判決、84年台上字第2410號判決
    ）。
四、經查，兩造繼承自竇念祖之遺產中，僅就台灣銀行永和分行
    000000000000號帳戶內存款先行分配，但未就全部遺產協議
    分割為分別共有，此為原告所自承，並有本院94年度家調字
    第2299號調解筆錄影本在卷可稽，而竇念祖之遺產中尚包含
    對台灣中小企業銀行所負有100萬元之債務，亦據被告提出
    原告所不爭執之台灣士林地方法院士院鎮95執助雙字第1906
    號、台灣板橋地方法院板院輔95執助星字第2334號執行命令
    等件影本為證，依此堪認兩造繼承竇念祖之遺產（包括台灣
    銀行永和分行000000000000號、中國信託商業銀行永和分行
    000000000000號、中華郵政總局內湖文德支局000000-0號、
    同郵局支局000000-0號等帳戶內存款之積極財產，及對台灣
    中小企業銀行之債務、喪葬費用等消極財產）均尚未辦理分
    割，是以屬於應由遺產中支付之喪葬費用，仍屬公同債務，
    因兩造尚未辦理分割遺產，依前揭法律規定的意旨，被告2
    人就公同債務之喪葬費用即無明確的「應有部分」，原告茲
    就喪葬費用債務先作分割，請求領取竇念祖上開帳戶內現存
    之32萬1,555元存款，其餘由被告丙○○負擔22萬0,096元、
    被告甲○○負擔24萬5,101元，即係就部分遺產請求分割，
    依上開法律解釋，於法自有未合。
五、況喪葬費用雖由遺產中支付，惟遺產乃被繼承人積極財產及
    消極財產之集合，乃權利義務客體，而非權利義務主體，本
    件原告第1項聲明請准將竇念祖之遺產給付原告，雖已表明
    請求給付之內容，惟未指出請求之對象為何，而遺產本身復
    不能作為義務履行之主體，是其第1項聲明是否屬於給付之
    訴抑或他種訴訟類型並未明確，經本院闡明後原告猶未敘明
    或補充，其訴訟要件亦屬不備，併此敘明。
六、綜上所述，原告請求將竇念祖上開帳戶內存款32萬1,555 元
    給付原告，暨請求被告丙○○給付22萬0,096元，及自起訴
    狀繕本送達翌日即95年3月29日起至清償日止，按年息百分
    之5計算之利息、被告甲○○給付24萬5,101元，及自起訴狀
    繕本送達翌日即95年3月30日起至清償日止，按年息百分之5
    計算之利息，均為無理由，應予駁回。又原告陳明願供擔保
    聲請宣告假執行，因原告之請求已經駁回而失所依據，應併
    予駁回。
七、本件事證已臻明確，兩造其餘主張及攻擊防禦方法，核與判
    決結果不生影響，爰不一一論述，併此敘明。
八、訴訟費用負擔之依據：民事訴訟法第78條。
中　　華　　民　　國　　94　　年　　12　　月　　27　　日
                                臺灣板橋地方法院家事法庭
  　　　　　　　　　　　　　　　　　法　官　  黃  惠  瑛
以上正本證明與原本無異。
如對本判決不服，應於判決送達後20日內向本院提出上訴狀。（
須按他造人數附繕本並繳納上訴費用）
中　　華　　民　　國　　95　　年　　12 　 月　　27　　日
                                    書記官　   楊 振 宗
